臺灣臺中地方法院刑事判決　　　　　　　　　　　　　　九十三年度易字第八五號
　　公　訴　人　臺灣臺中地方法院檢察署檢察官
　　被　　　告　乙○○原名劉.
右列被告因詐欺案件，經檢察官提起公訴（九十二年度偵緝字第一一二二號），本院
判決如左：
    主  文
乙○○幫助意圖為自己不法之所有，以詐術使人將本人之物交付，處有期徒刑肆月，
如易科罰金，以參佰元折算壹日。
    事  實
一、乙○○預知其所有大里草湖郵局第0000000號帳戶之存摺、提款卡如交予
    他人，他人可能利用該帳戶作為詐欺取財匯款使用，且其發生不違背其本意，竟
    基於幫助他人之不確定故意，先於民國九十一年十月十五日，至大里草湖郵局申
    請補發上開帳戶之存摺並請領提款卡（該帳戶係乙○○於七十一年十一月二十九
    日所申設），再於領得上開帳戶存摺、提款卡後之不詳時間（九十一年十月十五
    日至同年月二十二日之間某日），在不詳地點，將上開帳戶存摺及提款卡（包括
    密碼）交予不詳姓名之成年人使用。而該不詳姓名成年人取得乙○○所有上開郵
    局帳戶存摺、提款卡後，即意圖為自己不法之所有，在報紙廣告或傳單上刊登信
    用貸款之訊息，從事假貸款真詐財之行為，適有丙○○於九十一年十月二十三日
    ，見貸款傳單以電話與不詳姓名成年人聯絡，該不詳姓名成年人乃向丙○○詐稱
    辦理貸款須先繳納保險費等語，使丙○○信以為真，於同日匯款新台幣（下同）
    四萬二千元，至該不詳姓名成年人指定之樂偉清所有彰化商業銀行北屯分行第0
    0000000000000號帳戶，該不詳姓名成年人俟丙○○匯款後，繼向
    丙○○詐稱尚須預繳一年之還款金，又使丙○○陷於錯誤，於同年十月二十五日
    十四時五十分許及同年十月二十八日十四時二十八分許、十五時五十二分許，分
    別匯款七萬七千元及六萬三千元、四千元至該不詳姓名成年人指定之乙○○所有
    上開郵局帳戶；另有甲○○於同年十月二十九日上午，見貸款廣告以電話與自稱
    「張子慧」之不詳姓名成年人聯絡，該不詳姓名成年人亦向甲○○詐稱辦理貸款
    須先匯款，使甲○○信以為真，於同日上午十時許，匯款四萬二千元至該不詳姓
    名成年人指定之劉建興所有台灣土地銀行第000000000000號帳戶，
    該不詳姓名成年人俟甲○○匯款後，繼向甲○○詐稱其信用額度不足，尚須變造
    貸款資料，並補繳稅金，又使甲○○陷於錯誤，於同日十三時四十四分許，匯款
    七萬一千元至該不詳姓名成年人指定之乙○○所有上開郵局帳戶，該不詳姓名成
    年人再利用提款卡提領花用。嗣因貸款事宜迄無下文，丙○○、甲○○始知受騙
    報警處理，而為警循線查悉上情（樂偉清、劉建興部分另由檢察官提起公訴及聲
    請簡易判決處刑）。
二、案經台灣台中地方法院檢察署檢察官簽分偵查起訴。
    理  由
一、訊據被告乙○○雖坦承於九十一年十月十五日申請補發其所有上開郵局帳戶之存
    摺並請領提款卡，且對被害人丙○○曾於九十一年十月二十五日及同年月二十八
    日，分別匯款七萬七千元及六萬三千元、四千元；被害人甲○○曾於九十一年十
    月二十九日匯款七萬一千元，至上開郵局帳戶等情不爭執。惟否認有幫助詐欺取
    財犯行，辯稱上開郵局帳戶伊已申請很久，原存摺不知放何處，因伊受僱吳俊雄
    ，吳俊雄開設汽車仲介買賣，伊幫吳俊雄跑監理站、車行，吳俊雄欲將傭金匯入
    上開郵局帳戶，伊才於九十一年十月十五日申請補發存摺及請領提款卡，申請補
    發之存摺及請領之提款卡後來丟掉，伊不知何時丟掉，也不知如何丟掉，伊未將
    存摺及提款卡交予他人云云。然查右揭犯罪事實，業據被害人丙○○、甲○○於
    警訊時指訴綦詳，並有郵政國內匯款執據影本四份、報紙廣告影本一份及中華郵
    政股份有限公司台中郵局九十二年十月二十四日中管字第０九二二一０二五八八
    號函附被告所有上開郵局帳戶申請變更帳戶事項申請書影本、交易明細表在卷可
    稽，證人吳俊雄於偵查中復證稱被告沒有老闆，均其一人作有關中古車業務等語
    。被告於偵查中先供稱伊車窗遭敲壞，車內音響、測速器、光碟片及存摺等物被
    竊，伊將密碼以小紙條貼在提款卡上，申請補發四、五天即發現不見云云，嗣又
    改稱伊不知放在辦公室或車上失竊，亦不知存摺、提款卡遺失云云，先後不一，
    已有可議。況郵局存摺、提款卡係供自己存提款項使用，具專屬性，一般人無不
    妥善保管，依經驗法則，該不詳姓名成年人苟未徵得被告同意使用，焉會指示被
    害人丙○○、甲○○將款項匯入被告所有上開郵局帳戶？且被告甫申請補發上開
    郵局帳戶存摺及請領提款卡，並將密碼以小紙條貼在提款卡上，即表示有使用該
    存摺、提款卡之必要，於發現遺失竟未為任何掛失或報案手續，亦與常情乖違，
    顯見被告確係將其所有上開郵局帳戶存摺、提款卡（包括提款密碼）交予不詳姓
    名成年人使用，被告所辯無非飾卸之詞，不足採信。次查被告係五十三年三月三
    十一日出生之成年人，應具相當之社會經驗，對該不詳姓名成年人何以須使用其
    所有上開郵局帳戶，豈能無疑？且自政府開放金融業申請設立以來，金融機構大
    量增加，使一般人申請存款帳戶極為容易、便利，故除非充作犯罪使用，一般並
    無使用他人存款帳戶之必要。況坊間新聞媒體，對於不肖犯罪集團，經常利用大
    量取得之存款帳戶，作為詐欺或恐嚇取財工具，亦多所報導，被告對此應知之甚
    詳，竟仍將其所有上開郵局帳戶存摺、提款卡（包括密碼），交予不詳姓名成年
    人使用，該不詳姓名成年人嗣果據以為詐欺取財之匯款帳戶，被告自具有幫助該
    不詳姓名成年人詐欺取財之不確定故意，其犯行已堪認定。
二、按刑法上之故意，以行為人對於構成犯罪之事實，包括犯罪客體、行為、結果等
    均有具體確定認識，並有意使其發生者為確定故意，而行為人對於構成犯罪之事
    實，雖無具體確定認識，然已預見其發生，而其發生不違背其本意者，則為不確
    定故意。又行為人基於幫助他人犯罪之意思，為促成他人犯罪而為犯罪構成要件
    以外之行為，為幫助犯。本件被告將其所有上開郵局帳戶存摺、提款卡（包括密
    碼），交予不詳姓名成年人，該不詳姓名人嗣據以作為詐欺取財匯款使用，既不
    違背被告當初交付存摺、提款卡之本意，且係參與提供取得詐欺取財犯罪所得款
    項工具，對此犯行施以助力，為詐欺取財罪構成要件以外之行為，應以詐欺取財
    罪之幫助犯論之。核被告所為，係犯刑法第三十條第一項、第三百三十九條第一
    項之幫助詐欺取財罪。被告係幫助不詳姓名成年人犯詐欺取財罪，為從犯，應依
    刑法第三十條第二項規定，按正犯之刑減輕之。爰審酌被告之品行（曾因重利案
    件，經本院判處有期徒刑二月，於八十六年四月十一日執行完畢，見卷附台灣高
    等法院被告全國前案紀錄表），及其犯罪動機、目的、手段、所生損害、犯罪後
    態度等一切情狀，處以如主文所示之刑，並諭知易科罰金之折算標準。
據上論斷，應依刑事訴訟法第二百九十九條第一項前段，刑法第三百三十九條第一項
、第三十條第一項前段、第二項、第四十一條第一項前段，罰金罰鍰提高標準條例第
一條前段、第二條，判決如主文。
中      華      民      國      九十三      年    三    月      二      日
                                臺灣臺中地方法院刑事第八庭
                                  審判長法  官  朱  光  國
                                        法  官  洪  俊  誠
                                        法  官  鍾  堯  航
右正本證明與原本無異。
如不服本判決，應於送達後十日內向本院提出上訴狀（須附繕本），上訴於台灣高等
法院台中分院。
                                        書記官
中      華      民      國      九十三      年    三    月      二      日
附錄本案論罪科刑法條全文
刑法第三百三十九條第一項：
意圖為自己或第三人不法之所有，以詐術使人將本人或第三人之物交付者，處五年以
下有期徒刑、拘役或科或併科一千元以下罰金。
